【裁判字號】    92,交上訴,48
【裁判日期】    920408
【裁判案由】    過失致死
【裁判全文】
臺灣高等法院刑事判決                            九十二年度交上訴字第四八號
    上  訴  人
    即  被  告  乙○○
右上訴人，因過失致死案件，不服臺灣新竹地方法院九十一年度交訴字第一０四號，
中華民國九十二年一月十三日第一審判決（起訴案號：臺灣新竹地方法院檢察署九十
一年偵字第一四三五號）提起上訴，本院判決如左：
    主  文
原判決撤銷。
乙○○從事業務之人，因業務上之過失致人於死，累犯，處有期徒刑壹年貳月。
    事  實
乙○○素行不良，於民國（下同）八十四年、八十五年、八十六年曾違反麻醉藥品管
理條例，分別判處有期徒刑五月、五月、六月，於八十七年違反毒品危害防制條例，
經觀察勒戒、強制戒治，八十八年違反同條例，經判處有期徒刑六月，於九十年犯傷
害罪，經判處有期徒刑三月。本案車禍前最近一次之違反麻醉藥品管理條例案件所處
有期徒刑六月，於八十六年五月廿日執行完畢，仍不知戒慎行事。
其於九十一年二月廿六日，受僱於銳豐通運股份有限公司（下稱銳豐公司）期間，擔
任曳引車司機，為從事駕駛業務之人，駕駛該公司車號ＨＮ─一００號曳引車，由新
竹縣橫山鄉大肚村亞洲水泥公司載運水泥前往頭份，於上午八時十五分許，行徑同縣
芎林鄉○○路○段與燥坑口附近，本應注意車前道路及他車行車狀況，並為必要安全
措施，適同向尚有何曉雯騎乘ＪＱ六─五０九號重型機車行駛，而道路旁又有電線桿
林立，乙○○竟疏未注意與機車保持適當間隔，貿然靠右行駛，使何曉雯感受逼迫，
機車失控前滑，撞及路旁電線桿後，人車橫倒在地，乙○○復疏未緊急煞車，以致曳
引車右側輪胎碾壓過何曉雯頭、胸腹部，何曉雯因而當場死亡。
案經乙○○報警處理，並經何曉雯之父甲○○訴由新竹縣警察局竹東分局報請臺灣新
竹地方法院檢察署檢察官偵查起訴。
    理  由
一、經查本件右開車禍之客觀事實，業據上訴人即被告乙○○供承不諱，且經目擊證
    人黃義正在偵查中證述屬實，並有道路交通事故調查報告表、相片可證；上訴人
    即被告所駕駛曳引車及死者之機車經送內政部警政署刑事警察局鑑定結果，曳引
    車右方第二顆輪胎片上外來漆與機車左後方車殼塑膠片相合，有該局九十一年
    六月五日刑鑑字第０九一００九六八五三號鑑定通知書在卷可稽；被害人何曉雯
    受有頭、胸腹部鈍力損傷而死亡之事實，亦經檢察官督同法醫師相驗屬實，並有
    勘驗筆錄、驗斷書、相驗屍體證明書、照片在卷足憑，事證明確，洵堪認定。
二、茲應審究者，乃上訴人即被告對於前開車禍之發生，有無過失責任以及過失行為
    與被害人之死亡，有無相當因果關係？查：
  (一)本件車禍發生之路段，即新竹縣芎林鄉○○路○段與燥坑口附近，為無快慢車分
    隔之「向單線」道，此有現場相片可稽。上訴人即被告駕駛曳引車與被害人騎
    乘型機車，既同向行駛，則同享路權，分享路面。被害人既已靠右行駛（由後敘
    遇車道旁電線桿產生慌張失控可知），上訴人即被告與被害人機車併行時，則應
    儘靠左，讓出右側路面，與被害人機車保持適當間隔。故其未與機車保持適當間
    隔，靠右行駛，致逼迫被害人機車之駕駛，即有過失。
  (二)據目擊證人黃義正在偵查中所證，機車曳引車中輪位置開始滑行，機車走在外側
    ，滑行至前方撞及電線桿後，人車倒地等語，參以卷附現場相片所顯示，電線桿
    立之位置，非緊靠整個路面之外側，而係立於車道外側路面中央，致使車道
    外側通行之空間因而限縮。可見，被害人雖在車道行駛，但左側受上訴人即被告
    曳引車併行時未讓出充足間隔，遭受逼迫，車前又遇電線桿，故而，慌張失控滑
    行、撞及電線桿倒地。
  (三)按上訴人即被告曳引車與被害人機車分享本件車禍路段之無快慢車分隔之車線車
    道，遇前開路旁電線桿未退在路旁情形，亦應注意機車有無充裕空間通過，尤以
    自己所駕駛車型龐大之曳引車者為是。其未注意及此，復有過失。
  (四)另審閱道路交通事故調查報告表，並無上訴人即被告曳引車煞車痕跡之記載，且
    上訴人即被告自始未曾為關於煞車之陳述，又目擊證人黃義正所為證言，亦未述
    及見聞曳引車煞車之情事。足見，上訴人即被告於車輛將抵電線桿，被害人機車
    滑行前，及滑行撞及電線桿倒地後，均未使用煞車之必要安全措施，故其因而碾
    壓過倒地之被害人致死，又有過失。
  (五)綜上，上訴人即被告對於本件車禍之發生，具有過失，且其過失行為，與被害人
    之死亡，具有相當因果關係，應堪認定。
二、核上訴人即被告所為，係犯刑法第二百七十六條第二項業務過失致死罪。原審予
    以論科，固非無見。惟原判決就上訴人即被告過失責任，尚嫌未盡敘明，理由容
    有不備；而當時路面既有電線桿限縮可通行路面之特殊情形，判決書事實之記載
    ，仍謂為路面無障物，亦有扞格；本件相字卷中附有交通事故相片十八張，相
    驗屍體照片廿三張，但判決理記載認定事實所憑之相片（前者）廿七張，照片（
    後者）十四張，又有認定事實與卷證不符之錯誤。上訴人即被告上訴意旨，否認
    過失，固無可取，但原判決既有以上違誤，即屬不可維持，本院自應將原判決撤
    銷改判。
三、茲審酌上訴人即被告曾有事實欄記載之前科，此有本院被告全國前案紀錄表可稽
    ，素行不良，且以其中八十六年所犯違反麻醉藥品管理條例之罪，經判處有期徒
    刑六月，於八十六年五月廿二日易科罰金執行完畢，五年內再犯本罪，為累犯，
    應加重其刑，但其於本件車禍發生後，犯罪被發覺前向到場警員自首，此經警員
    楊禮成證述屬實，應減輕其刑，並先加後減。又查上訴人即被告對於本件車禍之
    發生，過失情節不可謂不大，雖事後已由銳豐公司與告訴人達成和解，並清償完
    畢，有新竹縣竹東鎮調解委員會調解書在卷，復經告訴人到庭供陳無訛；惟鑑於
    道路交通須尊重生命之本旨，不唯注意己車之安全，復須重視他車之安全，尤以
    大車與小車同享路權時為是，否則，難期貨車以上大型車輛不我行我素，罔顧小
    型車輛行車之安全，更何況對於機車。檢察官就本件被告求處有期徒刑二年，未
    及斟酌和解賠償之情節，不能認以兼顧一切情節，但本院認亦不能僅因雇主已代
    償，即輕縱此類型過失犯罪，故仍處以如原判決所示之有期徒刑一年二月，用資
    懲儆。
據上論結，應依刑事訴訟法第三百六十九條第一項前段、第二百九十九條第一項前段
、第三百六十四條，刑法第二百七十六條第二項、第四十七條、第六十二條前段，罰
金罰鍰提高標準條例第一條前段判決如主文。
本案經檢察官朱兆民到庭執行職務。
中      華      民      國    九十二    年      四      月      八      日
                              臺灣高等法院交通法庭
                                  審判長法  官  陳  祐  治
                                        法  官  楊  炳  禎
                                        法  官  王  炳  梁
右正本證明與原本無異。
如不服本判決，應於收受送達後十日內向本院提出上訴書狀，其未敘述上訴之理由者
並得於提起上訴後十日內向本院補提理由書（均須按他造當事人之人數附繕本）。
                                          書記官  初  玲  玲
中      華      民      國    九十二    年      四      月      十      日
附錄：本案論罪科刑法條全文
刑法第二百七十六條
因過失致人於死者，處二年以下有期徒刑、拘役或二千元以下罰金。
從事業務之人，因業務上之過失犯前項之罪者，處五年以下有期徒刑或拘役，得併科
三千元以下罰金。


司法院資訊處製作；財團法人民間司法改革基金會備份。
